【裁判字號】    91,訴,606
【裁判日期】    920327
【裁判案由】    毒品危害防制條例
【裁判全文】
臺灣嘉義地方法院刑事判決                          九十一年度訴字第六六號
    公  訴  人  臺灣嘉義地方法院檢察署檢察官
    被      告  乙○○
    選任辯護人  汪玉蓮
                楊瓊雅
                涂愛紳
右列被告因毒品危害防制條例案件，經檢察官提起公訴（九十一年度偵字第二九七三
號），本院判決如左：
    主  文
乙○○無罪。
    理  由
一、公訴意旨略以：被告乙○○曾因竊盜案件，經台灣嘉義地方法院於民國八十八年
    五月一日，以八十八年度易字第四二一號判處有期徒刑六月確定，於八十九年一
    月一日執行完畢，竟不知悔改，於九十一年四月三十日中午十二時二十分許前之
    某時，甲○○（另案提起公訴）因毒癮發作，遂打電話委託被告，由被告以新台
    幣（下同）一千元（其與甲○○各出資五百元）代價，向真實姓名、年籍均不詳
    綽號蕃薯之男子購買第一級毒品海洛後，待取得毒品後，嗣於同月日中午十二時
    二十分許，在嘉義縣水上鄉○○村○○路三七八號旁，轉讓第一級毒品海洛因予
    甲○○時，為埋伏在上址處之員警當場查獲，並在被告身上扣得海洛因一包（淨
    重○點五一公克，包裝重○點二二公克，警訊筆錄誤載為○點○七公克）、葡萄
    糖粉乙包、小密封袋十三只、行動電話乙只（電話號碼0000000000，
    ＳＩＭ卡號000000000000000號）、斜削管乙支，在甲○○身上
    扣得海洛因一包（淨重○點○六公克，另案聲請宣告沒收並銷燬之），包裝重○
    點一八公克，警訊筆錄誤載為○點○二公克」。因認被告涉嫌毒品危害防制條例
    第八條第一項轉讓第一級毒品罪嫌云云。
二、按犯罪事實應依證據認定之，無證據不得推定其犯罪事實，又不能證明被告犯罪
    者，應諭知無罪之判決，刑事訴訟法第一百五十四條、第三百零一條第一項前段
    分別定有明文。而認定犯罪事實所憑之證據，無論係直接證據或間接證據，其為
    訴訟上之證明，須於通常一般之人均不致有所懷疑，而得確信其為真實之程度者
    ，始得據為有罪之認定，倘其證明尚未達到此一程度，而有合理之懷疑存在，復
    無其他調查途徑可尋，法院即應為無罪之判決（最高法院七十六年臺上字第四九
    八六號判例意旨參照）。本件公訴意旨認被告涉有轉讓第一級毒品罪嫌，無非以
    被告於偵訊中供稱：扣案之海洛因係四月三十日中午十二時許，甲○○委託伊向
    綽號叫蕃薯之男子，以一千元（每人各出五百元）購得等語明確，證人甲○○亦
    於偵訊中證稱：伊不認識綽號叫蕃薯之人，當天被告吩吋伊在上開地點等待其十
    分鐘，俟其向綽號叫蕃薯之人取得海洛因欲返回與伊會面時，為警查獲等情。足
    見被告確自綽號叫蕃薯之男子處購買海洛因後，將扣案之海洛因轉讓予甲○○為
    論據。
三、訊據被告乙○○固坦承於九十一年四月三十日中午十二時二十分許，在嘉義縣水
    上鄉○○村○○路三七八號旁，與甲○○合資向綽號「蕃薯」之男子購買海洛因
    之事實不諱，惟堅決否認有何轉讓第一級毒品犯行，辯稱：是甲○○提議要買，
    伊與甲○○一起等蕃薯來，各別拿錢予蕃薯，蕃薯拿一包海洛因給伊云云。本院
    經查：
  (一)扣案白粉含第一級第六項毒品海洛因成分，淨重○．五一公克，包裝重○．二二
    公克，此有法務部調查局九十一年五月十七日調科壹字第一八○○○一四四四號
    鑑定通知書附於偵查卷可按。
  (二)被告於警訊時供承：「（你共賣海洛因毒品給甲○○幾次？）我們不是在交易毒
    品，我們是【合資】購買，．．．」、「（你說沒有販賣毒品，為何甲○○在筆
    錄中說曾以電話打進你所有之0000000000行動電話與你聯絡，並於右
    述地點約定交易，你如何解釋？）我們是約定後甲○○拿五百元給我，我去拿海
    洛因毒品再交給他」（見警訊第五頁正、反面）。
  (三)被告於偵訊時亦供稱：「（何以不讓甲○○與蕃薯見面？）因甲○○說要等，而
    他們不認識」（見臺灣嘉義地方法院檢察署九十一年度偵字第二九七三號卷第五
    六頁），又供稱：「（九十一年四月三十日下午二時在水上鄉○○路三七八號旁
    邊查獲之海洛因何來？）是甲○○與我各【合資】五百元去向蕃薯買的」、「（
    蕃薯之人有無把海洛因親自交予甲○○？）沒有，他拿一包讓我們平分，蕃薯交
    予我的。」、「（海洛因地點距被查獲之地點有多遠？）約一分多鐘之路程，是
    我自己一人去的」（見臺灣嘉義地方法院檢察署九十一年偵字第二九七三號卷第
    六七頁正、反面）。
  (四)證人甲○○於警訊時證稱：「（你當場交易時有否當場拿錢給乙○○？）我是先
    拿錢給乙○○，而乙○○叫我在該處等他，經過十分鐘後他才回來，拿毒品給我
    ，就被警方查獲。」、「（你是於何時、地拿錢給乙○○的？）是於九十一年四
    月三十日下午十二時許，在嘉義縣（水上鄉○○○村○○路三七八號拿錢給他的
    」（見警訊第二頁正面）。
  (五)又甲○○於偵訊時亦供承：「（現場除了你外還有乙○○以外有無其他的人？）
    沒有，只有我與乙○○」、「（有無叫蕃薯的人？）沒有」、「（認識綽號叫蕃
    薯的？）沒有，我也不認識」、「（你買賣完畢即離去？）因那時乙○○叫我等
    他十分鐘，他離去又回來警方即出來，因我交其五百元尚未收到毒品」、「（賴
    與何人接洽？）不知道，因我出五百元與他【合資】買的」；嗣又供稱「（毒品
    何來？）是由乙○○處取來，我們共同【合資】，由他去買」、「（如何向乙○
    ○連絡？）打0000000000之手機給他，以我000000000號住
    家電話撥出問其有無去購毒品我欲與其【合資】五百元約在其住家附近，交錢給
    他，再過五、六分鐘後，他就拿毒品給我，他是在這五、六分鐘內去找人買毒品
    來交給我」（見臺灣嘉義地方法院檢察署九十一年偵字第二九七三號卷第五四頁
    至五五頁，及第七七頁正、反面）。
  (六)綜上所述，足證，甲○○於九十一年四月三十日中午十二時許，因毒癮發作，打
    0000000000號行動電話要求被告【合資】購買第一級毒品海洛因，與
    甲○○約在嘉義縣水上鄉○○村○○路三七八號旁見面，由甲○○交付五百元予
    被告，被告持一千元（含甲○○出資五百元），在嘉義縣水上鄉不詳地點，向「
    蕃薯」之男子購買第一級毒品海洛因一包，於五、六分鐘後返回嘉義縣水上鄉○
    ○村○○路三七八號統一超商前，將所購買之海洛因一包，倒入甲○○持有之密
    封袋中，準備平分時為警查獲無誤。被告於本院審理時辯稱：是甲○○提議要買
    ，伊與甲○○一起等蕃薯來，各別拿錢予蕃薯，蕃薯拿一包海洛因給伊云云，核
    與被告於警訊及偵訊時之供述前後不一，且與證人甲○○之於警訊、偵訊時之供
    述不符，委無足採。
  (七)雖證人甲○○於本院審理時又改稱：「（你認識「蕃薯」否？）見過一、二次面
    」、「（當天你們二人合資向蕃薯買，或你向乙○○買的？）我們合資各出五百
    元買」、「（當天蕃薯拿毒品來時，你與被告各拿五百元給蕃薯否？）他來時，
    我和被告二人一同過去，我們各拿出五百元給蕃薯」、「（為何蕃薯只拿一包毒
    品給被告？）大約一千元的東西，我不知為何要拿給被告，但只有一包的東西而
    已」、「（你打電話給蕃薯說要買毒品否？）不是，是被告打的，我不知蕃薯電
    話」、「（為何知道蕃薯有賣海洛因？）我不知道他有賣，我先打電話給被告說
    我有五百元要找他一起買毒品，我不知道賣毒的人，被告知道蕃薯有賣海洛因，
    所以由被告打電話給蕃薯，我們一起在統一超商等」（見本院九十二年二月七日
    審判筆錄）。然其證詞，與被告於警訊、偵訊時之供述不符，其於本院之證詞顯
    不足採。
  (八)按毒品危害防制條例所定之轉讓毒品罪，以移轉毒品所有權為構成要件，如無所
    有權之移轉縱或成立他罪，亦難以轉讓罪相繩（最高法院九十年度台上字第一八
    四九號判決參照）。本件係甲○○於九十一年四月三十日中午十二時許，因毒癮
    發作，打0000000000號行動電話要求被告【合資】購買第一級毒品海
    洛因，與甲○○約在嘉義縣水上鄉○○村○○路三七八號旁見面，由甲○○交付
    五百元予被告，被告持一千元（含甲○○出資五百元），在嘉義縣水上鄉不詳地
    點，向「蕃薯」之男子購買第一級毒品海洛因一包，於五、六分鐘後返回嘉義縣
    水上鄉○○村○○路三七八號統一超商前，將所購買之海洛因一包，倒入甲○○
    持有之密封袋中，準備平分時為警查獲，而甲○○與被告合資購得之毒品亦尚未
    施用（見本院九十二年三月十三日審判筆錄）。是被告所為，既非移轉毒品所有
    權，尚難以轉讓第一級毒品罪相繩；且證人甲○○亦尚未施用該次購得之毒品，
    該部分正犯不成立犯罪，幫助犯亦無所附麗，被告所為，亦難以幫助施用第一級
    毒品罪相繩。
  (九)而被告與甲○○合資購買第一級毒品海洛因後，由「蕃薯」之男子交付海洛因一
    包予被告後至嘉義縣警察局水上分局查獲時之持有行為，因被告另涉連續施用第
    一級毒品海洛因及第二級毒品安非他命，經本院九十一年度訴字第六○八號分別
    判處有期徒刑一年二月及有期徒刑七月，應執行有期徒刑一年七月，扣案之第一
    級毒品海洛因壹包（淨重零點伍壹公克）於該案中沒收銷燬之，扣案之毒品外包
    裝壹個、小密封袋壹拾參只、葡萄糖粉壹包、斜削吸管壹支亦於該案中沒收之，
    此有本院九十一年度訴字第六○八號判決附卷可稽。而被告本件持有第一級毒品
    海洛因之低度行為，業於被告連續施用第一級毒品海洛因高度行為所吸收，爰不
    另論罪，附此敘明。
  (十)此外，復查無其他積極事證足認被告確有公訴人所指之轉讓毒品犯行，應為無罪
    判決之諭知。
據上論斷，應依刑事訴訟法第三百零一條第一項，判決如主文。
本案經檢察官黃正雄到庭執行職務。
中      華      民      國    九十二    年      三      月    二十七    日
                                臺灣嘉義地方法院刑事第二庭
                                        法  官  柯  月  美
右正本證明與原本無異。
如不服本判決，應於判決送達後十日內向本院提出上訴狀( 應附繕本 )。
中      華      民      國    九十二    年      三      月    二十七    日
                                        書記官  侯  麗  茹


司法院資訊處製作；財團法人民間司法改革基金會備份。
